臺灣板橋地方法院交通事件裁定　　　100 年度交聲字第2924號
原處分機關　交通部公路總局臺北區監理所蘆洲監理站
異　議　人
即受處分人　林宜靜
上列異議人因違反道路交通管理處罰條例案件，對於交通部公路
總局臺北區監理所蘆洲監理站民國100 年8 月16日北監蘆字第裁
46-C00000000號裁決處分聲明異議，本院裁定如下：
    主  文
原處分撤銷。
林宜靜不罰。
    理  由
一、原處分意旨略以：異議人即受處分人林宜靜於民國100 年8
    月1 日凌晨3 時44分許，駕駛車牌號碼M9A-808 號普通重型
    機車，行經新北市蘆洲區○○○道、捷運機廠前路口，因駕
    車行經有燈光號誌管制之交岔路口闖紅燈，經新北市政府警
    察局蘆洲分局集賢派出所值勤警員攔停，以異議人違反道路
    交通管理處罰條例第53條第1 項規定舉發，並填掣新北市警
    交大字第C00000000 號舉發違反道路交通管理事件通知單，
    異議人收受上開通知單後，於通知單所列應到案期限30日內
    ，向原處分機關陳述不服舉發，經原處分機關轉舉發單位查
    覆，認製單舉發並無不當，乃於100 年8 月16日依道路交通
    管理處罰條例第53條第1 項、第63條第1 項第3 款（裁決書
    漏載第3 款）規定裁處異議人罰鍰新臺幣（下同）1,800 元
    ，並記違規點數3 點。
二、聲明異議意旨略以：伊當時在蘆洲環堤大道上（捷運機廠前
    面），因為直行路口號誌已經故障，加上凌晨車速都很快，
    所以伊就通過該故障號誌下之停止線，到橫向往捷運機廠之
    號誌下等待號誌轉為綠燈後才通過，於是伊便被值勤警察攔
    下表明臨檢之意，看完證件後並將證件歸還，但幾分鐘後警
    察竟又向伊索取證件表示要開罰單，為此爰依法聲明異議等
    語。
三、按道路交通標誌標線號誌設置規則第2 條規定：「標誌、標
    線、號誌之設置目的，在於提供車輛駕駛人及行人有關道路
    路況之警告、禁制、指示等資訊，以便利行旅及促進交通安
    全」；第6 條第1 項規定：「道路於開放通行之前，應將必
    要之標誌、標線、號誌設置妥當」；第7 條第1 項規定：「
    標誌、標線、號誌應經常維護，保持清晰完整及有效性能。
    標誌、標線、號誌遭受損毀時，應由主管機關及時修復…。
    」；第201 條第3 款：「三、行車管制號誌不應使車輛駕駛
    人同時看到不同交通管制燈號且易生混淆之燈面。」，即汽
    車（包括機器腳踏車）駕駛人之違規受罰，自應以該路口之
    紅綠燈，係依法設置且正常運作中者為限。若紅綠燈之燈號
    設置本身有缺失，致用路人不能依正常之注意能力與程度發
    現該燈號之存在，或因設置物本身發生偏差、故障，致汽車
    駕駛人在行車間，未能依通常人之注意能力與程度，遵照燈
    號行駛，其過失自不得歸責於駕駛人，而有免罰之原因。
四、經查：
（一）異議人於100 年7 月31日（經證人即舉發警員涂紀任於本
      院訊問時更正）凌晨3 時44分許，騎乘車牌號碼M9A-808
      號普通重型機車，行經新北市蘆洲區○○○道、捷運機廠
      前路口時，有為新北市政府警察局蘆洲分局集賢派出所值
      勤警員攔停舉發之事實，業據異議人自承在卷，並有新北
      市政府警察局100 年8 月1 日新北市警交大字第C0000000
      0 號舉發違反道路交通管理事件通知單影本附卷可稽，此
      部分事實洵堪認定。
（二）次查，本件舉發當日之情形經證人涂紀任於本院訊問時到
      庭具結證稱：「當日是100 年7 月31日才對，當時2 到4
      時是我與另一名同事執行防治危險駕車的勤務，地點是在
      環堤大道，大約在3 時30分許，駕駛人林宜靜與他的朋友
      駕車方向是環堤大道三重往蘆洲的方向，他們就停在環堤
      大道的捷運機廠的停止線後方，他們在那邊聊天，大約三
      、四分鐘左右，那時候環堤大道捷運機廠前的三重往蘆洲
      的方向是紅燈，他們就突然超越停止線並左轉，我們就跑
      到對向車道並把他們攔停下來，並依規定將他們舉發。當
      時異議狀中所指異議人通過之號誌確實故障，現場亦沒有
      交通警察指揮，但是綠燈方面雖有問題，黃燈及紅燈是沒
      有問題的，而且另外一側是亦有顯示紅燈（經提示使其辨
      認），所以通過之車輛仍得遵循燈號之指示而動作。當時
      攔停異議人時，我們有對異議人說臨檢，但是沒有說證件
      看完就還他們。」等語在卷（本院100 年9 月22日訊問筆
      錄第2 至3 頁），再依卷附之異議人所提出之現場照片1
      張，其所拍攝之新北市蘆洲區○○○道、捷運機廠前路口
      之紅綠燈確實並無任何燈號顯示。至經本院依職權函詢上
      揭交岔路口之紅綠燈燈號於100 年8 月1 日是否有故障情
      形及維修紀錄，雖經新北市交通局函覆稱：「經查旨揭路
      口號誌於於100 年7 月1 日至100 年9 月1 日期間，並無
      交通設備檢修之通報及記錄。」等語，有該局於100 年9
      月23日北交工字第1001322214號函1 紙在卷可參，惟異議
      人遭舉發當時，前揭交通號誌確實發生故障（綠燈方面無
      法顯示燈號，僅黃燈及紅燈燈號正常）乙節，既據證人涂
      紀任到庭證述明確，並有上揭現場照片在卷可佐，堪認異
      議人辯稱「當時直行路口號誌故障」等語尚非無據，從而
      本件舉發地點之號誌運作於舉發當時確實有不正常之情事
      ，而未達明確、不易生混淆之要求，堪以認定。參以前開
      道路交通標誌標線號誌設置規則第201 條第3 款亦明文規
      定「行車管制號誌不應使車輛駕駛人同時看到不同交通管
      制燈號且易生混淆之燈面」，原舉發機關自不得以該路口
      另一側之號誌仍正常運作為由，認異議人仍得據以遵循燈
      號之指示而動作。
五、綜上所述，異議人於本件闖紅燈之違規行為當時，因前揭路
    口之號誌設置運作不正常，致異議人在通行該路口時，未能
    依通常人之注意能力與程度，遵照燈號行駛，其過失自不得
    歸責於駕駛人，而有免罰之原因。是以，本件異議人縱有闖
    紅燈之行為，即有不可歸責之原因。從而，原處分機關逕依
    道路交通管理處罰條例第53條第1 項、第63條第1 項第3 款
    規定，裁處異議人罰鍰1,800 元，並記違規點數3 點，尚有
    未洽，應認本件異議為有理由，爰依法將原處分撤銷，並改
    諭知異議人不罰。
六、據上論斷，應依道路交通案件處理辦法第20條，裁定如主文
中    華    民    國   100    年    10    月    6     日
                      刑事第九庭  法  官  張誌洋
以上正本證明與原本無異。
如不服本裁定應於送達後5 日內向本院提出抗告狀。
                                  書記官  張桐嘉
中    華    民    國   100    年    10    月    6     日